【裁判字號】    89,訴,1927
【裁判日期】    900111
【裁判案由】    偽造貨幣等
【裁判全文】
台灣板橋地方法院刑事判決                        八十九年度訴字第一九二七號
    公  訴  人  台灣板橋地方法院檢察署檢察官
    被      告  丙○○
                丁○○
    共      同
    指定辯護人  乙○
右列被告因偽造貨幣等案件，經檢察官提起公訴（八十九年度偵字第一八四四九號）
，乙○判決如左：
    主  文
丙○○行使偽造之通用紙幣，累犯，處有期徒刑年陸月。偽造之新台幣壹仟元紙幣
玖張沒收。
丁○○無罪。
    事  實
一、丙○○前於民國（下同）八十五年間因竊盜案件，經乙○判處有期徒刑七月；又
    於八十六年間因違反麻醉藥品管理條例案件，經台灣新竹地方法院判處有期徒刑
    六月，嗣經台灣高等法院駁回其上訴，上開二罪經裁定應執行有期徒刑十一月確
    定，於八十八年二月二日執行完畢（起訴書略為八十八年二月執行完畢）。猶不
    知悔改，不知於何時在何處及自何人取得偽造之通用新台幣一千元紙幣共九張（
    起訴書誤為十張），因欲購買無線電行動電話（即俗稱大哥大），乃意圖為自己
    不法之所有，於八十九年九月二十七日晚七時許，託不知情之友人丁○○駕駛車
    號ＦＬ─三八八０號自用小客貨車搭載丙○○至台北縣三峽鎮○○路三十之二號
    元彰通訊行，至上址後，丙○○進入元彰通訊行內，持上開偽造之新台幣一千元
    紙幣七張詐購ＭＯＴＯＲＯＬＡ牌無線電行動電話，使該通訊行之店員甲○○不
    疑有詐而陷於錯誤，致交付該無線電行動電話予丙○○收受，丙○○得手後，即
    步出店外，甲○○適時發覺丙○○所交付之新台幣一千元紙幣七張係偽鈔，乃追
    出店外，見丙○○進入丁○○所駕駛之自用小客貨車，甲○○記下丁○○之車牌
    並報警處理。嗣經警於當日晚九時三十五分許在丁○○位於台北縣三峽鎮○○路
    六十七號二樓之住處查獲丁○○，同時扣得上開丙○○詐購之無線電行動電話，
    並在丁○○住處樓下查獲丙○○，並扣得其詐購無線電行動電話空盒及偽造之一
    千元紙幣二張。
二、案經台北縣警察局三峽分局報請台灣板橋地方法院檢察署檢察官偵查起訴。
    理  由
壹、有罪部分：
一、訊據被告丙○○對於上述時、地持偽造之一千元紙幣七張購買無線電行動電話及
    為警查獲時在其身上查獲偽造之一千元紙幣二張事實坦承不諱；惟辯稱：偽造之
    一千元紙幣係丁○○交給伊云云。經查：右揭事實，業據證人甲○○分別於警訊
    及偵審中證述綦詳，並有台北縣警察局贓物認領保管單台北縣三峽鎮農會截留偽
    造變造仿造新台幣券通報單各乙紙在卷可稽以及查獲之偽造新台幣一千元紙幣九
    張之照片在卷可佐。另被告丙○○上開所辯，經乙○囑請法務部調查局以控制問
    題法與混合問題法實施測謊鑑定，被告丙○○對於繫案之偽鈔係丁○○交付其使
    用，呈情緒波動反應，研判有說謊，有該局八十九年十一月十七日（89）陸（三
    ）字第八九一七三０六三號鑑定通知書附卷可佐，且乙○亦將查獲之偽造之一千
    元紙幣九張，送請內政部警政署刑事警察局鑑定上開紙幣僅有丙○○之指紋，未
    有丁○○之指紋。是被告丙○○上開所辯，顯係飾卸之詞，不足採信。罪證明確
    ，被告丙○○犯行洵堪認定。
二、核被告丙○○所為，係犯刑法第一百九十六條第一項行使偽造通用紙幣及同法第
    三百三十九條第一項詐欺取財之二罪。又被告所犯上開二罪間，有方法、結果之
    牽連關係，應依從一重之行使偽造通用紙幣罪處斷。至公訴人認與同案被告丁○○為共同正犯（被告丁○○無罪部分另後詳述之），尚有未洽。末查；被告丙○○前於八十五年間因竊盜案件，經乙○判處有期徒刑七月；又於八十六年間因違
    反麻醉藥品管理條例案件，經台灣新竹地方法院判處有期徒刑六月，嗣經台灣高
    等法院駁回其上訴，上開二罪裁定應執行有期徒刑十一月確定，並於八十八年二
    月二日執行完畢，此有台灣高等法院檢察署刑案紀錄簡覆表在卷可徵。其於有期
    徒刑執行完畢後五年內再犯有期徒刑以上刑之本罪，為累犯，應依法加重其刑。
    爰審酌被告之前科素行、犯罪動機、目的、手段及行使偽造紙幣對國家金融、社
    會秩序所生危害以及被告犯罪後坦承犯行等一切情狀，量處如主文所示之刑，以
    示懲儆。至查獲之偽造一千元紙幣九張係偽造之通用紙幣，應依刑法第二百條規
    定，不問屬於犯人所有應依法沒收之。
貳、無罪部分：
一、公訴意旨略以：被告丁○○與同案被告丙○○基於共同行使偽造貨幣之犯意聯絡
    ，由同案被告丙○○出資新台幣（下同）一千元，被告丁○○出資二千元，於八
    十九年九月二十七日上午十時許，在台北縣鶯歌鎮○○路附近，向不詳之人購買
    偽造新台幣千元幣十張，並於同日晚七時許，二人意圖為自己不法之所有，由被
    告賴文駕車搭載同案被告丙○○至台北縣三峽鎮○○路三十之二號元彰通訊行內
    ，由同案被告丙○○出面詐購無線電行動電話，因認被告丁○○與同案被告丙○○共同涉犯刑法第一百九十六條第一項與同法第三百三十九條第一項之罪嫌。
二、按犯罪事實應位證據認定之，無證據不得推定其犯罪事實，刑事訴訟法第一百五
    十四條定有明文。次按認定犯罪事實，須依證據，而所謂證據，係指合法之積極
    證據就犯罪事實能為具體之證明者而言；又認定不利於被告之事實，須依積極證
    據，苟積極證據不足為不利於被告事實之認定時，即應為有利於被告之認定，更
    不必有何有利之證據，最高法院三十年上字第八一著有判例。又所謂「積極證據
  足以為不利被告事實之認定」，係指據為訴訟上證明之全盤證據資料，在客觀上
    已達於通常一般之人均不致於有所懷疑之存在時，即無從為有罪之確信，此觀同
    院七十六年度台上字第四八九六號判例意旨自明。亦即若未達此一確信程度而有
    合理懷疑存在，根據「罪證有疑，利歸被告」之無罪推定法則，即應為有利於被
    告之推斷。再者共同被告不利於己之自白雖得為證據之一種，惟必須無瑕疵可指
    ，且就其他方面調查亦確與事實相符，始得採為其他共同被告犯罪事實之認定，
    最高法院三十一年上字第二四二三號判例可資參照。
三、本件公訴人認被告丁○○涉有上開行使偽造通用紙幣與詐欺取財罪嫌，無非係以
    被告丁○○之自白與同案被告丙○○不利於己之自白為其主要論據。經訊之被告
    丁○○堅決否認有何行使偽造通用紙幣與詐欺之犯行，並辯稱：當日伊於市場擺
    攤結束返家，丙○○要伊載他去買大哥大，伊才載他前往購買，伊不知他以偽造
    之紙幣購買，丙○○買好後要伊載他回去，伊並知店員有追出來；另伊載丙○○
    至伊家中，丙○○將大哥大包裝拆開，並要向伊借用通話卡，伊不同意，丙○○
    才外出至便利商店購買通話卡，伊亦不知丙○○身上尚有二張一千元之偽鈔；另
    伊為警察機關刑求及警員係要伊照寫好之筆錄念而於偵查中伊害怕警員要來借提
    ，才不敢將實情說出等語。經查：
    （一）經本局勘驗被告丁○○於警局訊問時之錄音帶有多次按下錄音機之聲響，
          並非連貫性之錄音；而偵查中之錄音帶並無任何聲響（詳見乙○八十九年
          十一月十日筆錄）。又被告丁○○於八十九年九月二十八日解送台灣台北
          看守所羈押時，被告丁○○正面口鼻流血、胸部紅腫及雙手有擦傷，且被
          告丁○○入所之翌日即自八十九年九月二十九日起至十月二日止，因胸部
          疼痛至衛生課看診並收容於病舍療養，有該所八十九年十一月三日北所傑
          衛字第五九０一號函所附之內外傷記錄表與八十九年十一月二十一日北所
          傑衛字第六一九六號函暨所附被告之病歷表與內外傷記錄表附卷可佐。再
          證人即製作警訊筆錄之警員蘇貴郎於乙○調查時結證稱：查獲被告丁○○
          與移送時並無受傷之情形。是以依上開警訊筆錄錄音帶有多次按下之聲響
          並非連貫錄音以及被告丁○○解送台北看守所身體檢查時，身上有多處傷
          勢甚而收容於病舍療養之情形，是以被告賴文之警訊筆錄是否出於被告之
          任意性己有可疑！
    （二）經乙○囑請法務部調查局以控制問題法與混合問題法實施測謊鑑定，經測
          試結果：被告丁○○稱：未與丙○○共同出次買偽鈔案發前未曾與劉
          利寬共同使用偽鈔未將繫案之偽鈔交付丙○○使用，並無情緒波動之反
          應，砰判未說謊，有該局八十九年十一月十七日（89）陸（三）字第八九
          一七三０六三號鑑定通知書附卷可參；再乙○亦將查獲之偽鈔九張，送請
          內政部警政署刑事警察局鑑定，其上僅有同案被告丙○○之指紋卻查無被
          告丁○○之指紋，有該局八十九年十二月七日（89）刑紋字第一九一九六
          九號鑑驗書在卷可按；又倘果如被告丁○○之自白係與同案被告丙○○各
          出資二千元與一千元購買偽鈔，何以會全部交給丙○○使用及上開偽鈔未
          有其指紋及查獲被告丙○○時會有購買無線電行動電話之空盒？
    綜上所述，公訴人所憑認定被告丁○○之自白，是否出於被告任意性已有可疑及
    共同被告丙○○不利於己之自白，亦有瑕疵，依上開之意旨，自無法作為不利於
    被告之推斷，此外復查無其他積極證據足資認定被告丁○○有被訴之犯行，既不
  能證明被告丁○○犯罪，自應諭知被告丁○○無罪之判決。
據上論斷，應依刑事訴訟法第二百九十九條第一項前段、第三百零一條第一項，刑法
第一百九十六條第一項、第三百三十九條第一項、第五十五條、第四十七條、第二百
條，罰金罰鍰提高標準條例第一條前段，判決如主文。
本案經檢察官張云綺到庭執行職務
中    華    民    國      九    十     年     一      月    十    一    日
                               台灣板橋地方法院刑事第二庭
                                   法  官  潘  長  生
（得於十日內上訴）
附錄本案論罪科刑法條
刑法第一百九十六條、第三百三十九條：


司法院資訊處製作；財團法人民間司法改革基金會備份。
